臺灣高雄地方法院刑事判決　　　　　　96年度交簡上字第24號
上　訴　人　臺灣高雄地方法院檢察署檢察官
被　　　告　乙○○
上列上訴人因被告公共危險等案件，不服本院簡易庭中華民國95
年11月28日95年度交簡字第2995號第一審簡易判決（聲請簡易判
決處刑案號：95年度偵字第25558 號），提起上訴，本院管轄之
第二審合議庭判決如下：
    主  文
原判決撤銷。
乙○○服用酒類，不能安全駕駛動力交通工具而駕駛者，處有期
徒刑參月，如易科罰金，以新臺幣壹仟元折算壹日。又因過失傷
害人，處有期徒刑肆月，如易科罰金，以新臺幣壹仟元折算壹日
。應執行有期徒刑陸月，如易科罰金，以新臺幣壹仟元折算壹日
；緩刑貳年，並應向國庫繳納新臺幣壹拾萬元。
    事  實
一、乙○○於民國 (下同)95 年7 月6 日20時許，在高雄縣路竹
    鄉友人住處飲用威士忌酒，於飲酒後某時，明知其已因服用
    酒類達不能安全駕駛之程度，竟仍同年日23時許，在高雄縣
    路竹鄉溫友諒醫院旁駕駛其停放之車牌號碼L2-9815 號自小
    貨車，自該處出發欲返回住處，並於途中搭載友人甲○○後
    ，嗣於翌日凌晨0 時02分許，行經高雄縣湖內鄉○○街600
    號前 (由南往北，速限50公里)， 本應注意行車速度，應依
    速限標誌或標線之規定，無標誌或標線者，行車時速不得超
    過50公里，及汽車行駛時，駕駛人應注意車前狀況並隨時採
    取必要之安全措施，而當時天候晴、路面乾燥無缺陷無障礙
    物且視距良好，並無不能注意之情形，竟疏未注意而以時速
    70至80公里之速度行經上開速限50公里之路段，及未注意車
    前狀況並隨時採取必要之安全措施，致追逐前方車輛時剎車
    不及而碰撞路旁電線桿，造成甲○○受有頭部外傷併額撕裂
    傷8 公分、右手多處深擦傷及橈骨骨折、右大腿撕裂傷6 ×
    2 公分、左小腿脛腓骨骨折、右腳背撕裂傷4 公分、右睪丸
    皮撕裂傷等傷害。乙○○則受有頭部外傷併左臉撕裂傷3 公
    分、右膝挫傷及撕裂傷3 ×2.3 分等傷害而送醫救治，經台
    南市立醫院抽血檢驗其血液中酒精濃度為239MG ／DL（換算
    吐氣測得之酒精濃度為1.195MG／L） 。
二、案經甲○○訴由高雄縣政府警察局湖內分局報請臺灣高雄地
    方法院檢察署檢察官聲請簡易判決處刑。
壹、證據能力部分：
一、按「被告以外之人於審判外之言詞或書面陳述，除法律有規
    定者外，不得作為證據。」刑事訴訟法第159條第1項固定有
    明文。惟按「被告以外之人於審判外之陳述，雖不符前四條
    之規定，而經當事人於審判程序同意作為證據，法院審酌該
    言詞陳述或書面陳述作成時之情況，認為適當者，亦得為證
    據。當事人、代理人或辯護人於法院調查證據時，知有第
    159條第1項不得為證據之情形，而未於言詞辯論終結前聲明
    異議者，視為有前項之同意。」刑事訴訟法第159條之5亦定
    有明文。本件被害人甲○○於警詢中之陳述及其提出之財團
    法人奇美醫院、高雄醫學大學附設中和紀念醫院診斷證明書
    各1 紙，雖分屬被告以外之人於審判外之言詞或書面陳述，
    惟檢察官及被告於本院調查證據時，均知有上情而未於言詞
    辯論終結前聲明異議，本院審酌上開筆錄、診斷證明書作成
    時，較無人情施壓或干擾，亦無不當取供或利誘之情形，認
    為以之作為本案之證據亦屬適當，是前開被害人甲○○於警
    詢中之陳述及其提出之財團法人奇美醫院、高雄醫學大學附
    設中和紀念醫院診斷證明書，依刑事訴訟法第159 條之5 之
    規定，自得為證據，合先敘明。
二、次按，被告以外之人於偵查中向檢察官所為陳述，除顯有不
    可信之情況者外，得為證據，刑事訴訟法第159條之1第2項
    亦定有明文。蓋因檢察官與法官同為司法官署，且檢察官代
    表國家偵查犯罪，依法有訊問被告、證人及鑑定人之權力，
    且須對被告有利、不利之情形均應注意，況徵諸實務運作，
    檢察官實施刑事偵查程序，亦能恪遵法定程序之要求，不致
    有違法取證情事且可信度極高，是被告以外之人前於偵查中
    已具結而為證述，除反對該項供述得具有證據能力之一方，
    已釋明「顯有不可信之情況」之理由外，不宜以該證人未能
    於審判中接受他造之反對詰問為由，即遽指該證人於偵查中
    之陳述不具證據能力，方符前揭法條之立法意旨。是被害人
    甲○○於檢察官95年10月19日偵查時所為之陳述 (見95年度
    偵字第25558 號卷)， 業據被害人甲○○具結擔保其陳述之
    可信性，被告於本院96年3 月6 日審判期日表明對於被害人
    甲○○在偵查中之陳述沒有意見，並未曾提及檢察官在偵查
    時，對上揭被害人甲○○有何不法取供之情形，是上揭被害
    人甲○○之陳述，客觀上並無顯不可信之情況，前揭被害人
    甲○○於偵查中之證詞自具有證據能力，併予敘明。
三、末按，刑事訴訟法第159 條之4 規定，除前3 條之情形外，
    下列文書亦得為證據：(一)除顯有不可信之情況外，公務員職
    務上製作之紀錄文書、證明文書。此係因公務員職務上製作
    之紀錄文書或證明文書，係公務員依職權所為，與其責任、
    信譽攸關，若有錯誤、虛偽，公務員可能因此擔負刑事及行
    政責任，且該等文書經常處於可能受公開檢查之狀態，其正
    確性及真實之保障極高，具有一定程度之不可代替性，是除
    非有顯不可信之情況外，上開公務文書應具有證據能力。查
    本件卷附之高雄縣政府警察局湖內分局道路交通事故現場圖
    ，道路交通事故調查報告表(一)、(二)，均係公務員職務上製作
    之文書，經查亦無顯不可信之情況，上開文書自均具有證據
    能力，亦予敘明。
貳、實體部分：
一、上揭犯罪事實，業據被告乙○○坦承不諱，核與被害人即告
    訴人甲○○於警詢、偵查中之指訴情節相符，並有台南市立
    醫院出具之血清報告1 紙、酒醉駕駛違反刑法第一百八十五
    之三案件觀察紀錄表1 紙、高雄縣政府警察局湖內分局道路
    交通事故現場圖、道路交通事故調查報告表(一)、(二)各1 份、
    現場照片12張及財團法人奇美醫院診斷證明書、高雄醫學大
    學附設中和紀念醫院診斷證明書各1 紙在卷可稽。按行車速
    度，應依速限標誌或標線之規定，無標誌或標線者，行車時
    速不得超過50公里，及汽車行駛時，駕駛人應注意車前狀況
    並隨時採取必要之安全措施，道路交通安全規則第93條第1
    項第1 款、第94條第3 項定有明文，被告既有考領駕駛執照
    ，對於上揭規定自不得推諉不知。又依前揭道路交通事故調
    查報告表(一)之記載，本件車禍發生當時天候晴、柏油路面狀
    態乾燥、無缺陷、無障礙物且視距良好，並無不能注意之情
    事，被告竟疏未注意，即以時速70至80公里之速度超速行進
    ，復因追逐前方車輛而剎車不及，致碰撞路旁電線桿，造成
    甲○○受有前揭傷害，其自有過失。而告訴人確因本件車禍
    致受有頭部外傷併額撕裂傷8 公分、右手多處深擦傷及橈骨
    骨折、右大腿撕裂傷6 ×2 公分、左小腿脛腓骨骨折、右腳
    背撕裂傷4 公分、右睪丸皮撕裂傷等傷害是被告之過失行為
    與告訴人之受傷顯有相當因果關係。綜上所述，本件事證明
    確，被告犯行洵堪認定。
二、核被告所為，係犯刑法第185 條之3 之不能安全駕駛動力交
    通工具罪及同法第284 條第1 項前段之過失傷害罪。被告所
    犯上揭二罪間，犯意各別，行為不同，應分論併罰之。被告
    服用酒類後，吐氣中所含酒精濃度達每公升1.195 毫克時，
    仍駕駛自用小貨車肇事，致告訴人受有傷害，應依道路交通
    管理處罰條例第86條第1 項之規定，加重其刑。再者，檢察
    官人雖僅就被告酒醉後駕車並疏未注意車前狀況及隨時採取
    必要之安全措施之過失事實聲請簡易判決處刑 (與起訴有同
    一效力)， 然檢察官就犯罪事實一部起訴者，其效力及於全
    部，刑事訴訟法第267 條定有明文。本件被告於前揭時、地
    ，「超速行駛並追逐前方車輛」之過失事實，與聲請簡易判
    決處刑之過失事實，為事實上之單純一罪關係，為聲請簡易
    判決之效力所及，本院自應就此部分一併加以裁判，附此敘
    明。原審以被告罪證明確，予以論罪科刑，固非無見。惟原
    審漏未認定被告「超速行駛並追逐前方車輛」之過失事實，
    尚有可議之處；檢察官循告訴人之請求，認告訴人因本件車
    禍受有骨折等傷害，身心受創至鉅，且被告於事發後迄未與
    告訴人達成和解，顯無悔意，原審量刑過輕等語，據以提起
    上訴，雖無理由，惟原審判決既有前開瑕疵之處，自應由本
    院予以撤銷改判。爰審酌被告明知酒精成分對人之意識能力
    具有不良影響，酒後駕車對一般往來之公眾及駕駛人自身皆
    具有高度危險性，既漠視自己安危，尤枉顧公眾安全，而於
    服用酒類後之呼氣酒精濃度達每公升1.195 毫克，已處於不
    能安全駕駛動力交通工具之狀態仍駕駛車輛，並因一時過失
    造成告訴人受有前揭傷害，嚴重危害行車安全，及被害人傷
    勢非輕等一切情狀，就被告所犯上開二罪分別量處如主文所
    示之刑。另審酌被告職業為大貨車司機、高職畢業、家境小
    康 (見警詢筆錄)等 一切情狀，諭知以新臺幣1,000 元折算
    1 日之易科罰金折算標準。並定其應執行之刑及易科罰金之
    折算標準。復審酌被告未曾受有期徒刑以上刑之宣告，此有
    臺灣高等法院之被告前案紀錄表1 份在卷可按，其於本院審
    理中與告訴人達成和解，賠償告訴人之損害，有高雄縣路竹
    鄉調解委員會調解書1 份在卷可稽，足見被告於犯罪後已有
    悔意，及告訴人於本院96年3 月6 日審理時表明不再認原審
    量刑過輕，公訴人亦請求本院給予被告緩刑之機會等情狀，
    認本件所宣告之刑以暫不執行為適當，併依刑法第74條第1
    項1款 、第74條第2 項第4 款規定諭知緩刑期間2 年，及命
    被告應向國庫繳納新臺幣10萬元，以啟自新。
據上論斷，應依刑事訴訟法第455 條之1 第1 項、第3 項、第
369 條第1 項前段、第364 條、第299 條第1 項前段，刑法第
185 條之3 、第284 條第1 項前段、第41條第1 項前段、第51
條第5 款、第74條第1 項1 款、第74條第2 項第4 款，道路交通
管理處罰條例第86條第1 項，刑法施行法第1 條之1 ，判決如主
文。
本案經檢察官丙○○到庭執行職務。
中　　華　　民　　國　　96　　年　　3　　月　　20　　日
                  刑事第九庭    審判長法　官  王啟明
                                      法　官  謝梨敏
                                      法  官  陳建和
以上正本證明與原本無異。
不得上訴
中　　華　　民　　國　　96　　年　　3 　　月　　20　　日
                                      書記官  林姵妤
附錄所犯法條：
中華民國刑法第185條之3
（重大違背義務致交通危險罪）
服用毒品、麻醉藥品、酒類或其他相類之物，不能安全駕駛動力
交通工具而駕駛者，處1 年以下有期徒刑、拘役或3 萬元以下罰
金。
中華民國刑法第284條
(過 失傷害罪)因 過失傷害人者，處6 月以下有期徒刑、拘役或
500 元以下罰金，致重傷者，處1 年以下有期徒刑、拘役或500
元以下罰金。
從事業務之人，因業務上之過失傷害人者，處1 年以下有期徒刑
、拘役或1,000 元以下罰金，致重傷者，處3 年以下有期徒刑、
拘役或2000 元 以下罰金。
